【裁判字號】    95,簡上,201
【裁判日期】    950526
【裁判案由】    妨害婚姻
【裁判全文】
臺灣高雄地方法院刑事判決             95年度簡上字第201號
上  訴  人
即  被  告  丙○○
上列上訴人即被告因妨害婚姻件，不服本院高雄簡易庭94年度簡
字第7043號第一審判決（聲請簡易判決處刑案號：臺灣高雄地方
法院檢察署94年度偵字第21917 號），提起上訴，本院管轄之第
二審合議庭判決如下：
    主  文
上訴駁回。
    事實及理由
一、本案經本院審理結果，認原審認定被告丙○○連續與有配偶
    之人相姦之事實，引用刑法第56條、第239 條、第41條第1
    項前段，罰金罰鍰提高標準條例第2 條，判處被告有期徒刑
    3 月，如易科罰金，以300 元折算1 日，其認事用法，核無
    不當，應予維持，並引用原審判決書記載之事實及理由。
二、被告上訴意旨雖又指稱：(一)被告之妻乙○○○曾於93年4 月
    18日凌晨3 時許撥打00-0000000予告訴人甲○○聯繫，告訴
    人竟稱「我不管，你要怎樣隨便你」，是告訴人於93年4 月
    18日已知悉其妻林雅芳與被告之通姦犯行；(二)被告於93年4
    月18日23時許，因事跡敗露而赴訴外人林雅芳位於高雄市○○區○○路76巷30號10樓住處商談時，告訴人目擊此景乃立
    即出口大罵「林雅芳你這不要臉的女人，討客兄還帶回家裡
    來！」足證告訴人於93年4 月18日已知悉被告本件通姦犯行
    ；(三)被告之妻乙○○○於93年10月11日對被告丙○○及訴外
    人林雅芳提起妨害家庭告訴，告訴人至遲亦應已知悉被告本
    件通姦犯行；(四)被告因一時失慮偶觸刑典，犯後心中十分懊
    悔並深切犯行，本件亦係被告向配偶坦承犯罪始得發覺，衡
    其處境實屬可憫，為此懇請酌予輕判並諭知緩刑等情。
三、惟查：(一)證人即被告之妻乙○○○固到庭具結證稱：伊於93
    年4 月18日凌晨3 時許，與被告吵架，被告說與林雅芳發生
    姦情，被告當時沒有帶手機就離家，伊發現林雅芳常以00-0
    000000打伊家電話及手機，所以伊才打電話過去問，問接電
    話之男子是否係林雅芳老公，該男子說是，伊一直確認該男
    子是林雅芳老公後，就問該男子「你老婆跟我老公上床的事
    情知不知道」及問「知不知道你老婆誘拐我老公，可不可以
    阻止你老婆」，該男子只是「嗯嗯」，沒有講話，伊就一直
    問該男子到底要不要出來，該男子就說「我不知道，我不要
    管」，當天伊一直與該男子確定是否係林雅芳的老公，該男
    子有回答「嗯嗯」，而且他家只有他一個男生，三更半夜還
    會有別的男生去他家嗎？之後告訴人的電話就暫停使用，沒
    有辦法聯絡等語（見本院卷第58、59頁），準此，證人乙○○○就與其通話之男子是否係告訴人，僅能依對方回話內容
    確認，而該男子所回應是否與事實相符並無其他客觀證據予
    以佐認，且與證人乙○○○對話之男子就證人所詢問是否係
    林雅芳老公及證人所告知「上床」、「誘拐」之情均僅答以
    「嗯嗯」，是否即為肯定之回應，亦有疑問，此亦與證人即
    告訴人甲○○到庭具結證稱從來都沒有接到證人乙○○○的
    電話等語（見本院卷第61頁）不同，是尚難以證人乙○○○
    上開證詞遽認告訴人於93年4 月18日凌晨3 時許接獲乙○○○電話而知悉被告與林雅芳通姦行為。(二)證人即告訴人甲○○到庭具結證稱：在93年的某天晚上11時許，詳細日期忘記
    了，伊回家看到被告與伊太太林雅芳在客廳聊天，伊太太林
    雅芳說被告是她朋友，被告過一會兒就離開了，伊一進門並
    沒有罵「林雅芳你這不要臉的女人，討客兄還帶回家裡來？
    」，被告也沒有在93年4 月18日晚上跟伊講是伊老婆的客兄
    及伊老婆身上的特徵，伊因為林雅芳有外遇，所以對林雅芳
    說重話恐嚇，當時就知道被告與林雅芳有性行為，伊不知道
    也沒有看過這份和解書（見94偵2127號卷第53頁），他們從
    來沒有打電話跟伊說要和解的事，伊於93年5 月15日、93
    年6 月20日對林雅芳大小聲而發生家暴，當時伊還不知道林
    雅芳有外遇，是在94年8 月5 日收到林雅芳因通姦被判刑的
    判決書才知道林雅芳外遇，伊剛剛說在93年就知道林雅芳外
    遇是聽錯了等語（見本院卷第60至63頁），準此，(1)被告辯
    稱於93年4 月18日晚間11時許，因與林雅芳通姦事跡敗露而
    赴林雅芳住處希望2 人斷絕往來而被證人即告訴人甲○○目
    擊，甲○○破口大罵等語與證人甲○○上揭證述不符，且依
    被告所辯，甲○○係目擊被告與林雅芳討論斷絕往來之情形
    ，並非目擊被告與林雅芳通姦之行為，則甲○○能否以目擊
    被告與林雅芳會話情形而得知被告與林雅芳通姦？倘甲○○
    當時已知悉，則依一般通姦事發後必對己方或他方配偶兼有
    畏懼報復及感到慚愧之自然心理反應，林雅芳與被告豈會堂
    而皇之在林雅芳與告訴人住處深夜商談？是以證人甲○○所
    證稱見林雅芳與被告在客廳聊天，林雅芳並介紹被告係其友
    人等詞較符合社會常情；(2)證人甲○○固明確證稱至94年8
    月5 日收受林雅芳因通姦為法院判刑之判決書後始知被告
    本件犯行，然又證稱因知悉林雅芳與被告通姦而對林雅芳實
    施家暴行為，後雖改稱聽錯問題而為上揭證述，此應有詳加
    審酌必要，而依本院93年度家護字第628 號通常保護令卷宗
    所附聲請書，係由林雅芳主張甲○○因感情問題、個性不合
    、酗酒、財務問題而發生家庭暴力，就「外遇」選項並未勾
    選（見該卷第6 頁背面），且甲○○於法院所定93年6 月17
    日、93年7 月1 日之訊問期日均未到庭陳述（見該卷第13、
    21頁之民事報到單），本院93年度家護字第628 號通常保護
    令亦無提及甲○○因知悉林雅芳通姦故為家庭暴力行為之意
    旨，核以林雅芳因本件通姦犯行於93年10月11日經另案告訴
    人乙○○○提出告訴而被告時（見93年度發查字第4710號卷
    第1 頁），因乙○○○堅持須甲○○自動放棄對丙○○法律
    追訴權而林雅芳堅持隱瞞不讓甲○○知悉而無法達成和解（
    見94偵2127號卷第48頁所附林雅芳刑事辯護意旨狀倒數第12
    行至第2 行、第52頁所附告訴人乙○○○與律師通信內容提
    出之切結書條件），因致遭判有期徒刑3 月確定之情（見本
    院94年度簡字第4432號、94年度簡上字第683 號刑事判決）
    ，林雅芳應不至為隱瞞甲○○已知悉之通姦行為而甘受法院
    判刑，況且上開案件自偵查至本院審判終結止，均無甲○○
    書面或言詞陳述，林雅芳與乙○○○就和解條件之討論亦未
    見有通知甲○○表示意見之證據，是本件告訴人甲○○於林
    雅芳向本院聲請93年度家護字第628 號通常保護令時應不知
    悉林雅芳與被告通姦犯行，而被告辯稱乙○○○提出被告與
    林雅芳通姦告訴時，告訴人應已知悉本件通姦犯行等語，參
    諸上揭說明，此亦屬被告臆測之詞，不足採信。(三)原審審酌
    被告丙○○介入他人之婚姻，破壞告訴人甲○○之家庭和諧
    ，對告訴人造成之傷害非輕，且犯後難見有何悔意（參其自
    白書內容對林雅芳人格多所貶抑自明）量刑本不宜從輕，惟
    念及犯後坦承犯行等其他一切情狀，爰量處有期徒刑3 月，
    並諭知易科罰金之折算標準。其認事用法均無違誤，量刑亦
    稱妥適，且被告主張因一時失慮偶觸刑典，犯後心中十分懊
    悔並深切犯行，本件亦係被告向配偶坦承犯罪始得發覺，衡
    其處境實屬可憫而請求輕判並諭知緩刑等語，以被告上訴一
    再主張受林雅芳誘拐而為本件通姦犯行，毫無反省自己之意
    ，此部分上訴理由亦不足採。(四)綜上所述，上訴意旨執前詞
    指摘原判決不當，為無理由，應予駁回。
據上論斷，應依刑事訴訟法第455 條之1 第1 項、第3 項、第36
8 條、第373 條，判決如主文。
本案經檢察官丁○○到庭執行職務
中    華    民    國    95    年    5     月    26    日
                  刑事第十一庭  審判長法  官  何秀燕
                                      法  官  戰諭威
                                      法  官  楊智守
以上正本證明與原本無異。
不得上訴。
中    華    民    國    95    年    5     月    26    日
                                      書記官  劉音利
附錄本案論罪科刑法條：
中華民國刑法第239條
(通姦罪)
有配偶而與人通姦者，處 1 年以下有期徒刑。其相姦者亦同。


司法院資訊處製作；財團法人民間司法改革基金會備份。
